【裁判字號】    97,消債更,444
【裁判日期】    971020
【裁判案由】    更生事件
【裁判全文】
臺灣臺南地方法院民事裁定          97年度消債更字第444號
聲  請  人  甲○○
即  債務人
代  理  人  徐豐益律師
上列當事人因消費者債務清理事件聲請更生，本院裁定如下：
    主  文
聲請駁回。
聲請費用由聲請人負擔。
    理  由
一、按「債務人對於金融機構因消費借貸、自用住宅借款、信用
    卡或現金卡契約而負債務，在聲請更生或清算前，應提出債
    權人清冊，以書面向最大債權金融機構請求協商債務清償方
    案並表明共同協商之意旨。自債務人提出協商請求之翌日起
    逾三十日不開始協商，或自開始協商之翌日起逾九十日協商
    不成立，債務人得逕向法院聲請更生或清算。」消費者債務
    清理條例（下稱本條例）第151條第1項及第153條分別定有
    明文。又聲請更生或清算不合程式或不備其他要件者，法院
    應以裁定駁回之，但其情形可以補正者，法院應定期間先命
    補正，復為本條例第8條所明定。
二、本件聲請意旨略以：「債務人不能清償債務或有不能清償之
    虞者，得依本條例所定更生或清算程序，清理其債務。債務
    人對於金融機構因消費借貸、自用住宅借款、信用卡或現金
    卡契約而負債務，在聲請更生或清算前，應提出債權人清冊
    ，以書面向最大債權金融機構請求協商債務清償方案，並表
    明共同協商之意旨。自債務人提出協商請求之翌日起逾三十
    日不開始協商，或自開始協商之翌日起逾九十日協商不成立
    ，債務人得逕向法院聲請更生或清算。受請求協商之最大債
    權金融機構應依債務人提出之債權人清冊，通知全體債權人
    與債務人為債務清償之協商。」本條例第3條、第151條第1
    項第153條及本條例施行細則第43條第1項分別定有明文。聲
    請人有不能清償債務情事，於民國（下同）97年4月28日提
    出債權人清冊，以書面向最大債權金融機構即萬泰商業銀行
    （下簡稱萬泰銀行）請求協商債務清償方案，並表明共同協
    商之意旨，萬泰銀行於同年4月29日收受申請文件，且聲請
    人亦於同年9月16日寄發補件函，隨函檢附1.前置協商申請
    書正本、2.前置協商申請人財產及收支狀況說明書正本、3.
    國稅局95、96年綜合所得稅所得清單、國稅局財產歸屬清單
    、4.薪資證明文件（存摺轉帳）影本、5.債權人清冊、6.身
    分證正反面影本、7.勞工保險被保險人投保資料表暨異動表
    正本七大表格文件，向萬泰銀行申請協商，且於97年9月17
    日下午18點37分投遞成功，而該行卻於97年9月22日上午9點
    46分以手機「發簡訊」要求聲請人進行第二次補件，故聲請
    人又依照萬泰銀行所發之簡訊辦理第二次補件，並於97 年9
    月23日發第二次補件函予該行，隨函檢附該行所要求一個月
    內之戶籍謄本及九月份薪資文件證明，且於97年9月24日下
    午18點11分投遞成功至萬泰銀行，然迄今已逾30日，該行至
    今仍不聞不問無協商表示，揆之上開條文之規定，聲請人自
    得依法提出更生聲請。
三、經查：
(一)、聲請人雖曾於97年4月28日以書面向最大債權金融機構請求
    協商債務清償方案，而萬泰銀行亦於同年4月29日收受申請
    文件，惟因聲請人缺漏1.前置協商申請書、2.身分證影本、
    3.財產及收支狀況說明書、4.國稅局綜合所得資料清單及財
    產資料清單、5.收入證明切結書、6.勞保投保文件，並經該
    行多次電話通知及以雙掛號郵件寄出補件通知暨完整書面申
    請文件，冀聲請人填妥後寄回以利程序進行，惟聲請人皆無
    故不予補件，故認此次協商並未成立，該行於97年5月27日
    逕行以退件辦理，此有聲請人提出之上開函件各1紙及萬泰
    銀行97年9月26日民事更生陳報狀提出之消債客服記錄及掛
    號郵件收件回執在卷可稽。
(二)、次查，聲請人雖復於97年9月16日寄發補件函，並隨函檢附
    1.前置協商申請書正本、2.前置協商申請人財產及收支狀況
    說明書正本、3.國稅局95、96年綜合所得稅所得清單、國稅
    局財產歸屬清單、4.薪資證明文件（存摺轉帳）影本、5.債
    權人清冊、6.身分證正反面影本、7.勞工保險被保險人投保
    資料表暨異動表正本七大表格文件，向萬泰銀行申請協商，
    此亦經本院依職權向萬泰銀行查明屬實，有該行97年9月26
    日民事更生陳報狀在卷可考。惟萬泰銀行表示其已於97年9
    月19日報送聯徵中心前置協商收件，並通知相關債權銀行回
    覆債權，待各債權銀行回覆債權後將與聲請人進行債權確認
    暨協商條件議訂；又聲請人於97年4月28日向萬泰銀行提出
    協商債務清償之申請，已因不補提自身之財產狀況及還款能
    力證明，而遭萬泰銀行以「申請文件不符規定」為由退件，
    應認其情形視同未申請，此有萬泰銀行97年9月26日民事更
    生陳報狀在卷為憑，堪認聲請人於97年9月16日所寄發之補
    件函，乃係指聲請人備齊文件後再次以書面向萬泰銀行申請
    前置協商之意思表示而言。另聲請人自陳萬泰銀行於97 年9
    月22日要求其補提1個月內之戶籍謄本及9月份薪資文件證明
    ，而該補提之文件於同年9月24日由萬泰銀行收受，此有聲
    請人97年9月25日民事補正暨釋明狀為據。
(三)、末查，按「自債務人提出協商請求之翌日起逾三十日不開始
    協商，或自開始協商之翌日起逾九十日協商不成立，債務人
    得逕向法院聲請更生或清算」，消費者債務清理條例第153
    條定有明文。本條之立法理由在於「為免協商程序之延滯影
    響債務人清理債務，債權人如遲不開始協商，或債務清償方
    案遲未能協商成立，應許債務人逕向法院聲請更生或清算，
    以儘速清理債務，早日重建經濟生活，爰設本條」。承上所
    述，萬泰銀行於97年9月19日報送聯徵中心前置協商收件，
    並通知相關債權銀行回覆債權，待各債權銀行回覆債權後將
    與聲請人進行債權確認暨協商條件議訂；並於同年9月24日
    始收受完整之聲請人財務狀況資料以供參考，是本件自萬泰
    銀行於97年9月24日收受完整債務協商資料時起至聲請人97
    年9月25日向本院提出民事補正暨釋明狀時止，尚未逾30日
    ，而與上開第153條規定之期間不符，是聲請人本件聲請，
    不合於消費者債務清理條例第153條、第151條之要件，且上
    開欠缺又屬無從補正，依上說明，自應駁回其更生之聲請，
    爰裁定如主文。
中    華    民    國    97    年    10    月    20    日
                  民事第一庭    法      官  曾鴻銘
上為正本係照原本作成。
如不服本裁定，應於裁定送達後10日內，以書狀向本院提出抗告
，並繳納抗告費新臺幣1千元。
中    華    民    國    97    年    10    月    20    日
                                書  記  官  盧昱蓁


司法院資訊處製作；財團法人民間司法改革基金會備份。
